---
title: "Lesson2_Variables"
author: "Chen"
date: "2024-08-21"
output:
  learnr::tutorial:
    progressive: true
    allow_skip: true
runtime: shiny_prerendered
---

<style>
h1, h2, h3, h4, h5, h6 {
  direction: rtl;
}
p {
  direction: rtl;
}
</style>


<!-- tutorial options and checking options - TODO set params -->
```{r setup, include=FALSE}
library(learnr)

tutorial_options(
  exercise.timelimit = 60,
  # A simple checker function that just returns the message in the check chunk
  #exercise.eval = True,
  exercise.checker = function(check_code, ...) {
    list(
      message = eval(parse(text = check_code)),
      correct = logical(0),
      type = "info",
      location = "append"
    )
  }
)
knitr::opts_chunk$set(error = TRUE)
```

## פעולות בסיסיות

ברוכות וברוכים הבאים!
בחלק הראשון של השיעור נלמד על פעולות בסיסיות שניתן לבצע בשפת התכנות. 
באופן הבסיסי ביותר, אנחנו יכולים להשתמש בשורת הפקודה כמו במחשבון.  
לדוגמה, בשורת הקוד הבאה מופיע תרגיל פשוט (1+1), כאשר תריצו את הקוד תודפס לכם התוצאה. נסו לערוך את הקוד ולחבר מספרים שונים.
  
```{r basic_op_example_a, exercise=TRUE, exercise.eval = FALSE}
1 + 1
```

כנראה שכרגע תרגיל כזה נראה לכם מנותק לחלוטין מפסיכולוגיה. אבל כבר בשיעור זה נוכל לראות איך התכנות יכול לעזור לנו במחקר פסיכולוגיה. בקורס זה נעבוד עם נתונים אמיתיים שנוכל להתחיל להכיר כבר עכשיו.
כמו כן, חיבור היא דוגמה לפעולה אחת שאפשרית בשפת התכנות. בחלק זה נלמד להכיר כמה קבוצות של פעולות (או oparetors) ונתרגל את השימוש בהן.

`היכרות עם הנתונים`  
בקורס זה נשתמש בנתונים ממחקר אמיתי שנערך על סטודנטים. כחלק ממחקר זה הסטודנטים ענו על שאלונים בנושא אישיות בתרגיל זה נשתמש בנתוני השאלונים שלהם.  
השאלון מורכב מ10 שאלות אשר בוחנות 5 רכיבים אישיותיים.
נועה היא סטודנטית לפסיכולוגיה בשנה השלישית שענתה על השאלון ועם נתוניה נעבוד היום.
  
זהו שאלון אמיתי לחלוטין ותלמדו עליו עוד בקורס "אישיות" בהמשך התואר. רוצים לדעת עוד כבר עכשיו? לחצו על הקישור:
[Big5](https://he.wikipedia.org/wiki/%D7%97%D7%9E%D7%A9_%D7%94%D7%AA%D7%9B%D7%95%D7%A0%D7%95%D7%AA_%D7%94%D7%92%D7%93%D7%95%D7%9C%D7%95%D7%AA)
### פעולות אריתמתיות
הסוג הראשון והפשוט ביותר הן פעולות החשבון הבסיסיות שכולנו מכירים:  
`+` - חיבור  
`-` - חיסור  
`*` - כפל  
`/` - חילוק  
`^` - חזקה  

`דוגמה` 
נתחיל לנתח את תשובותיה של נועה ונתחיל עם תכונת האישיות "מוסר עבודה" בקיצור נקרא לה C.
תשובותיה של נועה לשתי השאלות הבוחנות מוסר עבודה הן 6 ו2. כעת נחשב את הציון הכולל:
```{r}
6+2
```
כדי לקבל את הציון הממוצע לתכונה C עלינו לחלק את הציון הכולל במספר השאלות, כך:
```{r}
# עכשיו נצטרך להשתמש בשתי פעולות!
# שימו לב לשימוש בסוגריים!
# התוכנה פועלת לפי סדר פעולות חשבון (קודם חילוק וכפל ואז חיבור וחיסור) אם נרצה שפעולת החיבור תתבצע קודם נשים אותה בסוגריים
(6+2)/2
```

שמתם לב שיש קצת פער בין התשובות? זה בעצם בגלל שהשאלה השניה היא "שאלה הפוכה" כלומר היא ביקשה מנועה לדרג תכונה שקשורה למוסר עבודה בצורה הפוכה (למשל כד כמה היא נוטה לאחר בהגשת תרגילים), כך שציון נמוך דווקא מעיד על מוסר עבודה גבוהה. 
בואו נחשב את הציון הממוצע עכשיו עם תיקון של השאלה ההפוכה.
```{r}
# כדי לחשב את הציון ההפוך החסרנו את התשובה ההפוכה מהדירוג הגבוה ביותר שאפשרי בשאלון זה + 1 (שכן הציון הנמוך ביותר הוא 1)
(6 + 8-2)/2
```


`ועכשיו נתרגל! `  
נתונות לכם שתי תשובות נוספות של נועה על תכונת האישיות "מוחצנות " (בקיצור E). שאלה רגילה בה נועה דירגה 3 ושאלה הפוכה בה דירגה 6. 
חשבו את "ציון הדומיננטיות" של נועה, אשר הוא הציון הממוצע של נועה בC בחזקת 3 חלקי הציון הממוצע של נועה בE. 

רמז - שימו לב לסוגריים

```{r ari_op_ex, exercise=TRUE, exercise.eval = FALSE}

```
```{r ari_op_ex-solution}
((6 + 8-2)/2)^3/((3 + 8-6)/2)
```

### פעולות יחסיות
פעולות שנועדו לאפשר לנו להשוות בין שני משתנים שונים.
בניגות לפעולות אריתמתיות כאשר נשתמש בפעולות מסוג זה התוצאה תהיה "נכון" או "לא נכון" (TRUE או FALSE) ולא מספר. שכן אנחנו בעצם משווים בין שני מספרים.

`>` - גדול מ  
`<` - קטן מ  
`>=` - גדול שווה ל  
`<=` - קטן שווה ל  
`==` - שווה ל  
`!=` - שונה מ  

 להלן השוואה מאוד פשוטה:
```{r}
3 < 4
```

 במקרה הזה התשובה מאוד ברורה לנו וקשה להבין למה נצטרך לבצע השוואה כזאת פשוטה. אבל, בשפת התכנות אנחנו עשויים לעבוד עם חישובים מורכבים בהרבה, למשל:
```{r}
(2395*25)/16 > 55^9
```

בנוסף להשוואה בין שני ערכים וקביעה האם אחד גדול מהשני אפשר גם לבדוק האם שני ערכים זהים זה לזה. כך גם אם המספרים הסופיים מאוד פשוטים וקלים להשוואה, נוכל כבר להשוות בין חישובים מסובכים.  
אם נחזור לדוגמה של נועה נוכל לחשב האם הציון הממוצע שלה בC זהה לציון הממוצע שלה בE למשל:
```{r}
((6 + 8-2)/2) == ((3 + 8-6)/2)

#שימו לב! ערך השוואה לגבי האם הערכים זהים נעשית עם סמל כפול בכוונה, לסימן = יחיד יש משמעות שונה לחלוטין.
```
   לאחר שהבנו שלנועה יש מידת מוסריות שונה ממידת המוחצנות שלה. נרצה לדעת מה נועה יותר? האם היא יותר מוסרית ממוחצנת?
 
```{r}
#נבדוק האם ציון המוסריות הממוצע גדול מציון המוחצנות
((6 + 8-2)/2) > ((3 + 8-6)/2)
```
והתשובה היא כן!

  
עכשיו גם נתון לנו שהציון הממוצע שלה בתכונה נחמדות (A) היא 6.
כעת נרצה לבדוק האם היא נחמדה לפחות כמו שהיא מוסרית?
```{r}
# במחשבה ראשונה ניתן להשוות כך.
((6 + 8-2)/2) < 6
#קילנו תשובה שלילית, אך בעצם זה לא ממש עונה על השאלה של "לפחות כמו". 
# כשנישאל שאלה כזאת, אם שני המספרים שווים נרצה לקבל תשובה חיובית ולכן נשתמש באופרטור אחר:
((6 + 8-2)/2) <= 6
#ועכשיו התשובה חיובית. כצפוי.
```

עוד לא בחנו את הציון של נועה בשתי שאלות הנחמדות.    
עוזרת המחקר המירה את התשובה לשאלת הנחמדות ההפוכה שבמקור הייתה 3, היא קיבלה שהתשובה לאחר ההיפוך היא 7. החוקרת הראשית המירה את התשובה גם כן וקיבלה 5. החוקרת רוצה לסמן מקרים בהם יש אי התאמה. היא תוכל לוודא זאת באמצעות הקוד הבא:
```{r}
5 != 7
# הקוד עזר לנו לזהות שהתשובות שונות. כנראה שיש בעיה
# וצריך לבדוק את קוד ההמרה של עוזרת המחקר 
```

`תרגיל` השתמשו בציון הדומיננטיות שחישבתם בתרגיל הקודם (רמז התוצאה הייתה אמורה להיות 86.4) ובדקו האם הוא גדול לפחות כמו הציון של נועה בקורס "מבוא לפסיכולוגיה" שמחושב על ידי ציון המבחן של נועה (88) פחות 15 נקודות קנס על אי הגשת עבודה מסכמת ועוד בונוס של 10% על הגעה לכל השיעורים. 

```{r comp_op_ex, exercise=TRUE, exercise.eval = FALSE}

```
```{r comp_op_ex-check}
"אם אתם לא בטוחים כמה סוגריים היו דרושים בדקו את הפתרון. החסרה של זוג סוגריים יכולה לשנות את התשובה. נסו כמה אפשרויות כדי לתרגל. שימו לב, כל סוגריים שפתחתם חייבים גם לסגור, אחרת הקוד לא ירוץ. נסו ותראו מה קורה."
```
```{r comp_op_ex-solution}
86.4 >= (88-15)+(88-15)*0.1
```

### פעולות לוגיות
כדי לשלב שתי פעולות יחסיות נוכל להשתמש בפעולות לגויות. אשר יקחו שני היגדים יחסיים ונוכל לברר האם שניהם מתקיימים, אחד מהם או אף אחד מהם.  
`&` - גם  
`|` - או  
`!` - לא  

פעולות לוגיות מאפשרות לנו ליצור תנאים מורכבים יותר. למשל, נוכל לבחון האם נועה היא מוסרית לפחות כמו שהיא נחמדה וגם לפחות כמו שהיא מוחצנת?
```{r}
6 >= 6 & 6 >= 2.5
```
התשובה היא כן.  
שימו לב!  
כאשר אנחנו נתקלים בבעיה לוגית תמיד כדאי לשאול את עצמינו האם ההשוואה הרצויה היא תנאי 1 וגם תנאי 2 ? אם כן - נשתמש ב&  
אם ההשוואה הרצויה היא תנאי 1 או תנאי 2, למשל אם ננסח את ההשוואה הבאה:
האם ציון המוחצנות של נועה גדול מציון הנחמדות או המוסריות שלה?
```{r}
2.5 > 6 | 2.5 > 6
```
התשובה היא כמובן לא, אך הדוגמה הפשוטה הזאת יכולה לעזור לנו להבין את העיקרון.  
  
  לפעמים נרצה להשתמש בתנאי מסוים ובתנאי ההופכי שלו יחד. במקרים כאלה יכול להיות נוח יותר להפוך את ההשוואה במקום לבנות השוואה חדשה וכך לבחון את מי שעונים על דרישה מסוימת ומי שלא בנפרד.
 הפעולה ! (not) היא פעולה שיכולה לסייע לנו לייצר תנאי הפוך. מה קורה אם נוסיף ! להשווה הקודמת?
```{r}
!(2.5 > 6 | 2.5 > 6)
```
 תשובה של כן הופכת ללא (ולהפך). זה יהיה שימושי בשיעורים הבאים :)
  
`תרגיל`: חוקרת במחלקה קיבלה את נתוניה של נועה. היא עורכת מחקר על אנשים עם אישיות מרצה. החוקרת יכולה להכליל במחקר רק משתתפים שהציון שלהם במוחצנות (E) נמוך מהממוצע (4.3) ושסכום הציון הממוצע שלהם בנחמדות ומוסריות גדול מציון ההמוחצנות שלהם בריבוע.
האם ניתן להכליל את נועה במחקר? בדקו זאת באמצעות פעולות לוגית והשוואתיות.

```{r logi_op_ex, exercise=TRUE, exercise.eval = FALSE}

```

```{r logi_op_ex-solution}
2.5 < 4.3 & 6+6 > 2.5^2
# איזה יופי נועה שלנו יכולה להשתתף בניסוי
```


### פעולות השמה
סוג הפעולה האחרון שנלמד להכיר הוא פעולת ההשמה.
נושא זה כבר מתקשר לחלק השני של השיעור. המשתנים. 
הרחבה לגבי מה הוא בדיוק משתנה תמצאו בחלק הבא. בקצרה פעולת השמה היא קביעה שמשתנה מסוים שווה לערך כלשהו. בR יש שתי דרכים לבצע פעולת השמה:
  
`->`   
או   
`=`  
אפשר להשתמש בשתי הדרכים ואין ממש הבדל בינהן. כדי לגלות איך משתמשים בהן, עברו לחלק הבא.

## משתנים
כדי לבצע פעולות מורכבות יותר באמצעות שפת התכנות נצטרך להשתמש במשתנים. המשתנים מאפשרים לנו לאכסן מידע בזכרון של שפת התכנות. כך אנחנו יכולים להשתמש בערכים מסוימים שוב ושוב וגם לעדכן אותם בהתאם לצרכינו.  
כאשר מבצעים _השמה של משתנה_ אנחנו צריכים לפרט שני מרכיבים:
1. השם של המשתנה
2. הערך של המשתנה  

לדוגמה בקוד מטה מופיעה דוגמה פשוטה של השמת משתנה. שם המשתנה בדוגמה זאת הוא a והערך שלו 5.  
כלומר, החץ מצביע אל שם המשתנה.
שנו את שם המשתנה לשם שלכם ואת הערך לגיל שלכם והריצו את   הקוד והגישו את התשובה.

```{r var_example_a, exercise=TRUE, exercise.eval = FALSE}
a <- 5
```
```{r var_example_a-check}
"למה לא קרה כלום? כשמאכסנים ערך במשתנה, הוא רק מאוכסן ולא מוצג. אם נרצה להציג אותו נצטרך לרשום את שם המשתנה בשורה נפרדת. ערכו את הקוד והריצו שנית ."
```

ניתן גם להשתמש במשנים וגם בערכים כדי להשתמש בכל הפעולות שהכרנו בחלק הקודם. גם אתם הרגשתם שקשה לעקוב אחרי כל הציונים השונים של נועה? בואו נעשה סדר באמצעות משתנים:


 קודם כל נגדיר שני משתנים שהם התשובות של נועה לשתי השאלות המוחצנות E .
```{r}
E1 <- 3
E2 <- 6
```
כעת נוכל לבצע פעולות פשוטות עם המשתנים, למשל לחשב את הסכום
```{r}
E1 + E2
```

וגם כמובן לאכסן את הציון המתוקן של השאלה השניה (ההפוכה) במשתנה חדש
```{r}
corrected_E2 <- 8-6

# נציג את התוצאה
corrected_E2

# נחשב את הציון הכללי
E <- (E1 + corrected_E2)/2

# ושוב נדפיס אותו
E

```
 עכשיו נוכל גם לבצע פעולות של השווה בין המשתנים ולאכסן אף אותן במשתנה חדש.
```{r}
is_bigger <- E2 < corrected_E2
is_bigger
```

האם שמתם לב שהמשתנה is_bigger והמשתנה E שונים משני המשתנים הראשונים שהגדרנו (E1 וE2)?

```{r var_question, echo = FALSE}
question(" מה לדעתכם ההבדל הקריטי?",
         answer("סוג הערך שמאוכסן במשתנים ", correct = TRUE),
         answer("השם של המשתנים הללו כולל מילה שלמה ולא כולל מספר", message = "האמנם זהו הבדל בין המשתנים, אך זה לא הבדל קריטי, שם המשתנה יכול להיות כל דבר. מילה מלאה, אות ואפילו כמה מילים או מספרים. כל עוד לא כללנו רווח."),
         answer("העובדה שמשתנים אלה הם תוצאה של חישוב ולא ערך", message = "זה אכן נראה כמו הבדל חשוב, אבל האמת היא שלשפת התכנות לא אכפת איך נוצר המשתנה, היא רק מאכסנת את הערך הסופי שמתקבל"),
         answer("שם המשתנים כולל קו תחתון", message = "בהמשך להסבר של תשובה 2, קו תחתון היא אחד הדרכים ליצור משתנה שמורכב מכמה מילים ללא רווחים"),
         allow_retry = TRUE
)
```

בחלק הבא נלמד על סוגי המשתנים השונים 
  
`Integer` -  הערך של המשתנה הוא מספר שלם  
`Float` - הערך של המשתנה הוא שבר  
`String` - הערך של המשתנה הוא טקסט  
`Logical` - הערך של המשתנה הוא לוגי, כלומר נכון או לא נכון
### משתנים מספריים
עד כה הגדרנו רק משתנים מספריים. 
בשפת התכנות יש הבדל בין מספרים שלמים (integers) לשברים (float).

`תרגיל`
צרו משתנה הנקרא int ובו משתנה עם ערך מספרי שלם.
צרו משתנה שנקרא flo ובו ערך עם נקודה עשרונית (שבר).
חברו בין שני המשתנים. איזה סוג של משתנה נקבל?

```{r int_ex, exercise=TRUE, exercise.eval = FALSE}

```

```{r int_ex-check}
"כיוון שחיברנו שבר עם מספר שלם התוצאה היא שבר.
כלומר משתנה מסוג flot"
```

```{r int_ex-solution}
int <- 5
float <- 0.5
int + float
```
### משתנים מסוג טקסט
לא כל המשתנים בשפת התכנות חייבים להיות מספריים. ניתן גם להשתמש בטקסט בשפת התכנות. משתנים המכילים טקסט נקראים string כיוון שהם מהווים "שרשרת" של אותיות.  
שפת התכנות מבדילה בין שמות המשתנים לערך שהינו טקסט על ידי שימוש בגרשיים `""`.  
לדוגמה כאן יצרנו משתנה עם השם של המשתתפת שלנו

```{r}
name <- "Noa Cohen"

```

גם משתני טקסט ניתן להשוות זה לזה. האמנם אין משמעות להאם טקסט 1 גדול או קטן מטקסט 2, אבל האם מחרוזת אחת זהה (או דווקא לא זהה) לאחרת יכולה להיות פעולה מאוד שימושית. 
  
`תרגיל` - חוקרת קיבלה נתונים של שתי משתתפות, היא בודדה את השם של כל משתתפת במשתנה נפרד, הנתונים לכם מטה. בדקו האם מדובר באותה משתתפת?
```{r str_ex, exercise=TRUE, exercise.eval = FALSE}
name_1 <- "Noa Cohen"
name_2 <- "Noa Levi"
```

```{r str_ex-check}
"שימו לב,
במתשנה מסוג זה ניתן לכלול רווחים, וכמעט תו אחר 
ההשוואה כמובן מביאה לתוצאה שלילית שכן המחרוזות לא זהות
"
```

```{r str_ex-solution}
name_1 <- "Noa Cohen"
name_2 <- "Noa Levi"

name_1 == name_2
```

```{r str_question, echo = FALSE}
question(" מה היינו מקבלים אם היינו משווים בין המחרוזות הבאות: 
        name1 =  'Noa Cohen'
        name2 =  'Noa cohen'
         ",
         answer("נקבל תשובה חיובית כמובן!", message = "האמנם זה אותו השם, אבל שפת התכנות שלנו רגישה להבדל בין אותיות קטנות לגדולות באנגלית."),
         answer("ברור שנקבל לא!",correct = TRUE, message ="נכון! שפת התכנות רגישה לאותיות קטנות מול גדולות ולכן למרות שזה אותו שם נקבל תשובה שלילית"),
         allow_retry = TRUE
)
```
### משתנים לוגיים
משתנה לוגי יכול לקבל שני ערכים, נכון (True) או לא נכון (False). 
יש למשתנים אלה שימושים רבים, הרבה מהם נלמד להכיר בהמשך. כרגע נתמקד בכך שאם נאכסן בתוך משתנה השוואה בין שני משתנים המשתנה שיווצר יהיה משתנה לוגי שיכיל את תוצאת ההשוואה.  

`תרגיל`: צרו משתנה שנקרא log_1 אשר יכיל ערך לוגי המשווה בין המקצועות שלומדות שתי הנבדקות שלנו באוניברסיטה ובדקו האם הם זהים.
לאחר מכן צרו משתנה שנקרא log_2 שמכיל השוואה נוספת ובוחן האם הציון של שתי הנבדקות שונה במשתנה הנחמדות(A).

לבסוף צרו משתנה שנקרא LOG ומאכסן ערך לוגי, אשר בודק האם שני התנאים הקודמים מתקיימים
```{r log_ex, exercise=TRUE, exercise.eval = FALSE}
Major_1 <- "Psychology"
Major_2 <- "Computer Science"

# חשבו כאן את log_1

log_1

mean_A_1 <- 6
mean_A_2 <- 1

# חשבו כאן את log_2

log_2

# ועכשיו צרו את LOG
```

```{r log_ex-check}
"כל הכבוד! יצרתם שתי השוואת בין סוגי משתנים שונים"
```

```{r log_ex-solution}

log_1 <- Major_1 == Major_2

log_2 <- mean_A_1 != mean_A_2

LOG <- log_1 & log_2
```

## תרגיל מסכם
עכשיו נרצה לתרגל את כל מה שלמדנו היום. 
בתרגיל המסכם נלמד להכיר שני רכיבי האישיות הנותרים ואת ציוניה של נועה באותן שאלות.
הרכיב הראשון הוא "פתיחות" או בקיצור O. גם משתנה זה נבדק על ידי שתי שאלות, אחת רגילה בה נועה דרגה 5 ואחת הפוכה בה נועה דרגה גם 5.  

`שאלה 1`
  
הגדירו את ציוניה של נועה במשתנים וחשבו את ציונה הממוצע בO (כולל הפיכה של השאלה ההפוכה!)
```{r final_ex1, exercise=TRUE, exercise.eval = FALSE}

```

```{r final_ex1-solution}

O1 <- 5
O2 <- 5

O <- (5 + 7-1)/2
```
  
`שאלה 2`  
רכיב האישיות האחרון שכלול בשאלון היא "נוירוטיות" או בקיצור N. הציון הממוצע של נועה במשתנה זה הוא 3.5.
משתנה זה קשור באופו החזק ביותר להסתברות לפתח הפרעות פסיכולוגיות שונות. עורכי המחקר רצו לפתח מדד שישקף את רמת הדומיננטיות של רכיב N ביחס לרכיבי האישיות השונים. השלימו את החישוב בקוד מטה
```{r final_ex2, exercise=TRUE, exercise.eval = FALSE}
C <- 6
A <- 6
E <- 2.5
# כאן יש להוסיף את הנתונים על פתיחות ונוירוטיות

# כאן חשבו את הסכום של כל מדדי האישיות יחד
big_5_sum <-

#  ולבסוף חשבו את החלק של נוירוטיות ברכיבי האישיות
  
```

```{r final_ex2-solution}
C <- 6
A <- 6
E <- 2.5
# כאן יש להוסיף את הנתונים על פתיחות ונוירוטיות
O <- 5.5
N <- 3.5
# כאן חשבו את הסכום של כל מדדי האישיות יחד
big_5_sum <- C + A + E + O + N

#  ולבסוף חשבו את החלק של נוירוטיות ברכיבי האישיות
N_ratio <- N/big_5_sum
```


`שאלה 3`  
חוקר במחלקה מנהל מחקר על דיכאון לאחר לימודים אקדמיים. הוא מעוניין לגייס למחקר הלומדים פסיכולוגיה או עבודה סוציאלית לשתי קבוצות. קבוצה בעלי נוירוטיות גבוהה (עם יחס נוירוטיות מעל 0.2) ולקבוצה של בעלי נוירוטיות נמוכה (אשר להם יחס נוירוטיות של 0.2 או פחות). כתבו קוד שבודק ומדפיס האם נועה שלנו מתאימה לקבוצת הנוירוטיות הנמוכה

```{r final_ex3, exercise=TRUE, exercise.eval = FALSE}
major <- "Psychology"
# הציבו את התשובה שלכם מהתרגיל הקודם
N_ratio <-
# כאן בצעו את ההשואה והדפיסו את התוצאה

  
```

```{r final_ex3-solution}
major <- "Psychology"
# הציבו את התשובה שלכם מהתרגיל הקודם
N_ratio <- 0.15
# כאן בצעו את ההשואה והדפיסו את התוצאה
is_low_N <- N_ratio <= 0.2 & (major == "Psychology" | major == "Social work")
is_low_N
```


## הגשת התרגיל
  סיימת? מעולה! עכשיו הגיע הזמן להגיש את התרגיל.  
  יש ללחוץ על הכפתור:  Generate  
  להעתיק את הטקסט שמופיע בחלון למטה ולהגישו במודל  
  בהצלחה!

```{r context="server"}
learnrhash::encoder_logic()
```

```{r encode, echo=FALSE}
learnrhash::encoder_ui()
```


