---
title: "Lesson 02: Variables"
author: "Copyright 2024 Psychology Department. Hebrew University of Jerusalem. All rights reserved"
output:
  learnr::tutorial:
    progressive: true
    allow_skip: false
description: >
  <div style='direction: rtl;'>
  בשיעור זה נלמד על אבני הבניין הבסיסיים של שפת התכנות - האופרטורים (פעולות) והמשתנים.
  </div>
runtime: shiny_prerendered
---

<style>
h1, h2, h3, h4, h5, h6 {
direction: rtl;
}
p {
direction: rtl;
}
</style>


<!-- tutorial options and checking options - TODO set params -->
```{r setup, include=FALSE}
library(learnr)
library(gradethis)

tutorial_options(
  exercise.timelimit = 60,
)

knitr::opts_chunk$set(error = TRUE)
gradethis::gradethis_setup()
```

##  פעולות בסיסיות - מבוא

ברוכות וברוכים הבאים!
בחלק הראשון של השיעור נלמד על פעולות בסיסיות (Operators) שניתן לבצע בשפת התכנות. 
באופן הבסיסי ביותר, אנחנו יכולים להשתמש בשורת הפקודה כמו במחשבון.  
לדוגמה, בשורת הקוד הבאה מופיע תרגיל פשוט (1+1), כאשר תריצו את הקוד תודפס לכם התוצאה. נסו לערוך את הקוד ולחבר מספרים שונים.

```{r basic_op_example_a, exercise=TRUE, exercise.eval = FALSE}
1 + 1
```

כנראה שכרגע שימוש כזה נראה לכם מנותק לחלוטין מפסיכולוגיה, אבל כבר ביחידה זו נראה איך התכנות יכול לעזור לנו במחקר.

בקורס זה נעבוד עם נתונים אמיתיים שנוכל להתחיל להכיר כבר עכשיו.
כמו כן, חיבור היא דוגמה לפעולה אחת שאפשרית בשפת התכנות. בחלק זה נלמד להכיר כמה קבוצות של פעולות( בלעז: operators) ונתרגל את השימוש בהן.

`היכרות עם הנתונים`  
בקורס זה נשתמש בנתונים ממחקר אמיתי שנערך על סטודנטים. כחלק ממחקר זה הסטודנטים ענו על שאלונים בנושא אישיות בתרגיל זה נשתמש בנתוני השאלונים שלהם.  
השאלון מורכב מ10 שאלות אשר בוחנות 5 רכיבים אישיותיים.

נועה (שם בדוי) היא סטודנטית לפסיכולוגיה בשנה השלישית שענתה על השאלון ועם נתוניה נעבוד היום.

זהו שאלון אמיתי לחלוטין ותלמדו עליו עוד בקורס "אישיות" בהמשך התואר. רוצים לדעת עוד כבר עכשיו? לחצו על הקישור:
[Big5](https://he.wikipedia.org/wiki/%D7%97%D7%9E%D7%A9_%D7%94%D7%AA%D7%9B%D7%95%D7%A0%D7%95%D7%AA_%D7%94%D7%92%D7%93%D7%95%D7%9C%D7%95%D7%AA)  
* אם הקישור לא נפתח לחצו על עליו בליווי לחיצה על מקש control

## פעולות אריתמתיות
פעולות אריתמתיות (Arithmetic operators) הסוג הראשון והפשוט ביותר הן פעולות החשבון הבסיסיות שכולנו מכירים:  
`+` - חיבור  
`-` - חיסור  
`*` - כפל  
`/` - חילוק  
`^` - חזקה  

`דוגמה` 
נתחיל לנתח את תשובותיה של נועה ונתחיל עם תכונת האישיות "מצפוניות" בקיצור נקרא לה C.
תשובותיה של נועה לשתי השאלות הבוחנות מצפוניות הן 6 ו2. כעת נחשב את הציון הכולל:

```{r}
6+2
```

כדי לקבל את הציון הממוצע לתכונה C עלינו לחלק את הציון הכולל במספר השאלות, כך:

```{r}
# עכשיו נצטרך להשתמש בשתי פעולות!
# שימו לב לשימוש בסוגריים!
# התוכנה פועלת לפי סדר פעולות חשבון (קודם חילוק וכפל ואז חיבור וחיסור) אם נרצה שפעולת החיבור תתבצע קודם נשים אותה בסוגריים
(6+2)/2
```

שמתם לב שיש קצת פער בין התשובות? זה בעצם בגלל שהשאלה השניה היא "שאלה הפוכה" כלומר היא ביקשה מנועה לדרג תכונה שקשורה למצפוניות בצורה הפוכה (למשל כד כמה היא נוטה לאחר בהגשת תרגילים), כך שציון נמוך דווקא מעיד על מצפוניות גבוהה. 

בואו נחשב את הציון הממוצע עכשיו עם תיקון של השאלה ההפוכה.  
תיקון של השאלה ההפוכה נבצע באמצעות החסרה של הציון ההפוך מציון המקסימלי בשאלון +1.  

הציון הגבוה ביותר בשאלון הוא 7 ולכן נרצה להחסיר את התשובה ההפוכה מ8. הסיבה שזאת הפעולה הנכונה היא שהיא מאפשרת להפוך את הסדר היחסי. למשל אם מישהו דירג 1 בשאלה הפוכה (הציון הכי נמוך) נרצה שלאחר ההיפוך יהיה לו את הציון הגבוה ביותר (7).  
במקרה שלנו כדי לחשב את הציון הממוצע נבצע את החישוב הבא:

```{r}
(6 + 8-2)/2
```

`ועכשיו נתרגל! `  
נתונות לכם שתי תשובות נוספות של נועה על תכונת האישיות "מוחצנות " (בקיצור E). שאלה רגילה בה נועה דירגה 3 ושאלה הפוכה בה דירגה 6. 

לאחד החוקרים במחלקה הייתה השערה שהיחס בין הציון הממוצע בתכונה C בחזקת 3  לציון הממוצע בתכונה E הוא מדד מצויין למחקר בתחום של התפתחות המוסר בקרב תלמידי השכלה גבוהה. 

 חשבו עבורו את הציון של נועה במדד המבוקש  
 
רמז - שימו לב לסוגריים

```{r ari_op_ex, exercise=TRUE, exercise.eval = FALSE}

```

```{r ari_op_ex-solution}
((6 + 8-2)/2)^3/((3 + 8-6)/2)
```

```{r ari_op_ex-check}
grade_this({if (identical(.result, ((6 + 8-2)/2)^3/((3 + 8-6)/2))) {
    pass("מצויין! חישבתם את המדד של נועה נכון.")
}
  fail("זאת לא התשובה הנכונה.. נסו שוב!")
})
```


## פעולות יחסיות
פעולות יחסיות (Relative operators) הן פעולות שנועדו לאפשר לנו להשוות בין שני משתנים שונים.
בניגות לפעולות אריתמתיות כאשר נשתמש בפעולות מסוג זה התוצאה תהיה "נכון" או "לא נכון" (TRUE או FALSE) ולא מספר. שכן אנחנו בעצם משווים בין שני מספרים.

`>` - גדול מ  
`<` - קטן מ  
`>=` - גדול שווה ל  
`<=` - קטן שווה ל  
`==` - שווה ל  
`!=` - שונה מ  

להלן השוואה מאוד פשוטה:
```{r}
3 < 4
```

במקרה הזה התשובה מאוד ברורה לנו וקשה להבין למה נצטרך לבצע השוואה כזאת פשוטה. אבל, בשפת התכנות אנחנו עשויים לעבוד עם חישובים מורכבים בהרבה, למשל:

```{r}
(2395*25)/16 > 55^9
```

בנוסף להשוואה בין שני ערכים וקביעה האם אחד גדול מהשני אפשר גם לבדוק האם שני ערכים זהים זה לזה. כך גם אם המספרים הסופיים מאוד פשוטים וקלים להשוואה, נוכל כבר להשוות בין חישובים מסובכים.  
אם נחזור לדוגמה של נועה נוכל לחשב האם הציון הממוצע שלה בC זהה לציון הממוצע שלה בE למשל:

```{r}
((6 + 8-2)/2) == ((3 + 8-6)/2)

```


`שימו לב!` ערך השוואה לגבי האם הערכים זהים נעשית עם סמל כפול בכוונה, לסימן = יחיד יש משמעות שונה לחלוטין.  


   לאחר שהבנו שלנועה יש מידת מצפוניות שונה ממידת המוחצנות שלה. נרצה לדעת מה נועה יותר? האם היא יותר מצפונית ממוחצנת?


```{r}
#נבדוק האם ציון מצפוניות הממוצע גדול מציון המוחצנות
((6 + 8-2)/2) > ((3 + 8-6)/2)
```
והתשובה היא כן!

  
עכשיו גם נתון לנו שהציון הממוצע שלה בתכונה נעימות (A) היא 6.
כעת נרצה לבדוק האם היא נחמדה לפחות כמו שהיא מצפונית?


```{r}
# במחשבה ראשונה ניתן להשוות כך.
((6 + 8-2)/2) < 6
```

קיבלנו תשובה שלילית, אך בעצם זה לא ממש עונה על השאלה של "לפחות כמו". 
כשנישאל שאלה כזאת, אם שני המספרים שווים נרצה לקבל תשובה חיובית ולכן נשתמש באופרטור אחר:

```{r}
((6 + 8-2)/2) <= 6
```

ועכשיו התשובה חיובית. כצפוי.

למדנו להכיר אופרטור שבודק האם שני ערכים הם זהים ואופרטורים שמשווים את הגודל של שני ערכים. האופרטור האחרון (not) בודק האם שני ערכים שונים זה מזה.  
כלומר, הוא יחזיר שההשוואה נכונה כל עוד שני הערכים לא זהים. למשל:

```{r}
5 != 7

```

כשמשווים בין שני מספרים פשוטים קצת קשה להבין איך האופרטור הזה יכול לשמש אותנו. אבל למשל במקרה שיש לנו במעבדה עוזרת מחקר מבולבלת שלפעמים מכניסה את הנתונים של נבדק יותר מפעם אחת ונרצה להבין האם אלו שני נבדקים שונים  עם אותם תשובות או אותו נבדק נוכל להשוות את מספרי הזהות שלהם.

`תרגיל`  
השתמשו בציון שחישבתם בתרגיל הקודם (התוצאה הייתה אמורה להיות 86.4) ובדקו האם הוא גדול לפחות כמו הציון של נועה בקורס "מבוא לפסיכולוגיה" שמחושב על ידי ציון המבחן של נועה (88) פחות 15 נקודות קנס על אי הגשת עבודה מסכמת ועוד בונוס של 10% על הגעה לכל השיעורים. 


```{r comp_op_ex, exercise=TRUE, exercise.eval = FALSE}

```

```{r comp_op_ex-check}
ans_1_text = "86.4 >= (88-15)+(88-15)*0.1"
ans_2_text = "86.4 >= (88-15)*1.1"

grade_this({if (.user_code==ans_1_text | .user_code==ans_2_text){ pass("מצויין! הקוד שלכם בדיוק נכון! כל הכבוד על העבודה הנכונה עם הסוגריים (שימו לב כל החסרה של זוג סוגריים תביא לתוצאה שונה, נסו ותראו)")}
  fail("הקוד אינו מדוייק עדיין.  נסו שוב,  שימו לב כל החסרה של זוג סוגריים תביא לתוצאה שונה")})

```

```{r comp_op_ex-solution}
86.4 >= (88-15)+(88-15)*0.1

```


## פעולות לוגיות
כדי לשלב שתי פעולות יחסיות נוכל להשתמש בפעולות לוגיות (Logical operator). אשר יקחו שני היגדים יחסיים ונוכל לברר האם שניהם מתקיימים, אחד מהם או אף אחד מהם.  
`&` - גם  
`|` - או  
`!` - לא  

פעולות לוגיות מאפשרות לנו ליצור תנאים מורכבים יותר. למשל, נוכל לבחון האם נועה היא מצפונית לפחות כמו שהיא נחמדה וגם לפחות כמו שהיא מוחצנת?

```{r}
6 >= 6 & 6 >= 2.5
```
התשובה היא כן.  
שימו לב!  
כאשר אנחנו נתקלים בבעיה לוגית תמיד כדאי לשאול את עצמינו האם ההשוואה הרצויה היא תנאי 1 וגם תנאי 2 ? אם כן - נשתמש ב&  
אם ההשוואה הרצויה היא תנאי 1 או תנאי 2, למשל אם ננסח את ההשוואה הבאה:
האם ציון המוחצנות של נועה גדול מציון הנעימות או המצפוניות שלה?

```{r}
2.5 > 6 | 2.5 > 6
```

התשובה היא כמובן לא, אך הדוגמה הפשוטה הזאת יכולה לעזור לנו להבין את העיקרון.  

לפעמים נרצה להשתמש בתנאי מסוים ובתנאי ההופכי שלו יחד. במקרים כאלה יכול להיות נוח יותר להפוך את ההשוואה במקום לבנות השוואה חדשה וכך לבחון את מי שעונים על דרישה מסוימת ומי שלא בנפרד.
הפעולה ! (not) היא פעולה שיכולה לסייע לנו לייצר תנאי הפוך. מה קורה אם נוסיף ! להשווה הקודמת?

```{r}
!(2.5 > 6 | 2.5 > 6)
```

תשובה של כן הופכת ללא (ולהפך). זה יהיה שימושי בשיעורים הבאים :)

`תרגיל`  
חוקרת במחלקה קיבלה את נתוניה של נועה. היא עורכת מחקר על אנשים עם אישיות מרצה. החוקרת יכולה להכליל במחקר רק משתתפים שהציון שלהם במוחצנות (E) נמוך מהממוצע (4.3) ושסכום הציון הממוצע שלהם בנעימות ומצפוניות גדול מציון ההמוחצנות שלהם בריבוע.
האם ניתן להכליל את נועה במחקר? בדקו זאת באמצעות פעולות לוגית והשוואתיות.

```{r logi_op_ex, exercise=TRUE, exercise.eval = FALSE}

```

```{r logi_op_ex-solution}
2.5 < 4.3 & (6+6) > 2.5^2
```

```{r logi_op_ex-check}
grade_this_code(correct="איזה יופי! נועה שלנו יכולה להשתתף בניסוי", incorrect = "הקוד אינו מדוייק עדיין. הרם השתמשתם בפעולות ההשוואה ובפעולה הלוגית הנכונה?  אולי לא העתקתם את הערכים הנכונים?  ")

grade_this_code(
  correct="איזה יופי! נועה שלנו יכולה להשתתף בניסוי", 
  incorrect = "הקוד אינו מדוייק עדיין. האם השתמשתם בפעולות ההשוואה ובפעולה הלוגית הנכונה?  אולי לא העתקתם את הערכים הנכונים?  ")

```


## משתנים
כדי לבצע פעולות מורכבות יותר באמצעות התוכנה נצטרך להשתמש במשתנים. המשתנים מאפשרים לנו לאחסן מידע בזכרון של המחשב. כך אנחנו יכולים להשתמש בערכים מסוימים שוב ושוב וגם לעדכן אותם בהתאם לצרכינו.  
כאשר מבצעים _השמה של משתנה_ אנחנו צריכים לפרט שני מרכיבים:
1. השם של המשתנה
2. הערך של המשתנה  


### פעולות השמה
סוג הפעולה האחרון שנלמד להכיר הוא פעולת ההשמה.  פעולת השמה היא קביעה שמשתנה מסוים שווה לערך כלשהו. בR יש שתי דרכים לבצע פעולת השמה:

`->`   
או   
`=`  
אפשר להשתמש בשתי הדרכים ואין ממש הבדל בינהן.  

לדוגמה בקוד מטה מופיעה דוגמה פשוטה של השמת משתנה. שם המשתנה בדוגמה זאת הוא a והערך שלו 5.  
כלומר, החץ מצביע אל שם המשתנה.
שנו את שם המשתנה לשם שלכם ואת הערך לגיל שלכם והריצו את הקוד והגישו את התשובה.

```{r var_example_a, exercise=TRUE, exercise.eval = FALSE}
a <- 5
```

```{r var_example_a-check}
grade_this({if (.result>=18) {pass("מצויין! בואו נמשיך הלאה ונלמד על משתנים.")
}
  fail("למה לא קרה כלום? כשמאחסנים ערך במשתנה, הוא רק מאוכסן ולא מוצג. אם נרצה להציג אותו נצטרך לרשום את שם המשתנה בשורה נפרדת. ערכו את הקוד והריצו שנית .")
})

```

ניתן גם להשתמש במשנים וגם בערכים כדי להשתמש בכל הפעולות שהכרנו בחלק הקודם. גם אתם הרגשתם שקשה לעקוב אחרי כל הציונים השונים של נועה? בואו נעשה סדר באמצעות משתנים:


קודם כל נגדיר שני משתנים שהם התשובות של נועה לשתי השאלות המוחצנות E .

```{r}
E1 <- 3
E2 <- 6
```

כעת נוכל לבצע פעולות פשוטות עם המשתנים, למשל לחשב את הסכום

```{r}
E1 + E2
```

וגם כמובן לאחסן את הציון המתוקן של השאלה השניה (ההפוכה) במשתנה חדש

```{r}
corrected_E2 <- 8-6

# נציג את התוצאה
corrected_E2

# נחשב את הציון הכללי
E <- (E1 + corrected_E2)/2

# ושוב נדפיס אותו
E

```

עכשיו נוכל לבצע השוואה בין המשתנים ולאחסן את תוצאות ההשוואה במשתנה חדש.

```{r}
is_bigger <- E2 < corrected_E2
is_bigger
```

האם שמתם לב שהמשתנה is_bigger והמשתנה E שונים משני המשתנים הראשונים שהגדרנו (E1 וE2)?

```{r var_question, echo = FALSE}
question(" מה לדעתכם ההבדל הקריטי ביניהם?",
         answer("סוג הערך שמאוחסן במשתנים ", correct = TRUE),
         answer("השם של המשתנים הללו כולל מילה שלמה ולא כולל מספר", message = "האמנם זהו הבדל בין המשתנים, אך זה לא הבדל קריטי, שם המשתנה יכול להיות כל דבר. מילה מלאה, אות ואפילו כמה מילים או מספרים. כל עוד לא כללנו רווח."),
         answer("העובדה שמשתנים אלה הם תוצאה של חישוב ולא ערך", message = "זה אכן נראה כמו הבדל חשוב, אבל האמת היא שלשפת התכנות לא אכפת איך נוצר המשתנה, היא רק מאחסנת את הערך הסופי שמתקבל"),
         answer("שם המשתנים כולל קו תחתון", message = "בהמשך להסבר של תשובה 2, קו תחתון היא אחד הדרכים ליצור משתנה שמורכב מכמה מילים ללא רווחים"),
         allow_retry = TRUE
)
```

בחלק הבא נלמד על סוגי המשתנים השונים 

`Integer` -  הערך של המשתנה הוא מספר שלם  
`Float` - הערך של המשתנה הוא שבר  
`String` - הערך של המשתנה הוא טקסט  
`Logical` - הערך של המשתנה הוא לוגי, כלומר נכון או לא נכון  

### משתנים מספריים  
עד כה הגדרנו רק משתנים מספריים. 
בשפת התכנות יש הבדל בין מספרים שלמים (integers) לשברים (float).

`תרגיל`
צרו משתנה הנקרא int ובו משתנה עם ערך מספרי שלם.
צרו משתנה שנקרא float ובו ערך עם נקודה עשרונית (שבר).
חברו בין שני המשתנים. איזה סוג של משתנה נקבל?

```{r int_ex, exercise=TRUE, exercise.eval = FALSE}

```

```{r int_ex-check}
grade_this({if (round(.result,0)!=(.result)) {pass("נכון מאוד! כיוון שחיברנו שבר עם מספר שלם התוצאה היא שבר. כלומר משתנה מסוג float")
}
  fail("בדקו את הקוד שלכם והריצו שוב, לא התקבל משתנה מהסוג הנכון")
})
```

```{r int_ex-solution}
int <- 5
float <- 0.5
int + float
```

### משתנים מסוג טקסט
לא כל המשתנים בשפת התכנות חייבים להיות מספריים. ניתן גם להשתמש בטקסט בשפת התכנות. משתנים המכילים טקסט נקראים string כיוון שהם מהווים "שרשרת" של אותיות.  
שפת התכנות מבדילה בין שמות המשתנים לערך שהינו טקסט על ידי שימוש בגרשיים כפולים `""` או בודדים `''`.
לדוגמה כאן יצרנו משתנה עם השם של המשתתפת שלנו

```{r}
name <- "Noa Cohen"

```

גם משתני טקסט ניתן להשוות זה לזה. האמנם אין משמעות להאם טקסט 1 גדול או קטן מטקסט 2, אבל האם מחרוזת אחת זהה (או דווקא לא זהה) לאחרת יכולה להיות פעולה מאוד שימושית. 

`תרגיל`  
חוקרת קיבלה נתונים של שתי משתתפות, היא בודדה את השם של כל משתתפת במשתנה נפרד, הנתונים לכם מטה. בדקו האם מדובר באותה משתתפת?

```{r str_ex, exercise=TRUE, exercise.eval = FALSE}
name_1 <- "Noa Cohen"
name_2 <- "Noa Levi"
```

```{r str_ex-check}
grade_this_code(correct =  "נכון מאוד. שמתם לב,
שבמתשנה מסוג זה ניתן לכלול רווחים, וכמעט תו אחר? 
ההשוואה כמובן מביאה לתוצאה שלילית שכן המחרוזות לא זהות"  , incorrect = "נסו שוב, לא הוספתם את ההשוואה הנכונה"  
)
```

```{r str_ex-solution, exercise.reveal_solution = FALSE}
name_1 <- "Noa Cohen"
name_2 <- "Noa Levi"

name_1 == name_2
```

עכשיו נעלה קצת ברמת הקושי. 
נתונות לכם שתי המחרוזות הבאות:  
name1 = "Noa Cohen"  
name2 = "Noa cohen"  

```{r str_question, echo = FALSE}
question(" מה היינו מקבלים אם היינו משווים בין המחרוזות?",
         answer("נקבל תשובה חיובית כמובן!", message = "האמנם זה אותו השם, אבל שפת התכנות שלנו רגישה להבדל בין אותיות קטנות לגדולות באנגלית."),
         answer("ברור שנקבל לא!",correct = TRUE, message ="נכון! שפת התכנות רגישה לאותיות קטנות מול גדולות ולכן למרות שזה אותו שם נקבל תשובה שלילית"),
         allow_retry = TRUE
)
```

### משתנים לוגיים

משתנה לוגי יכול לקבל שני ערכים, נכון (TRUE) או לא נכון (FALSE).  

זוכרים שלמדנו ששפת התכנות בR רגישה לסוג האותיות (קטנות מול גדולות)? אז בהתאם היא מצפה שהמילים במשתנים הלוגים יהיו כתובים באותיות גדולות ללא גרשיים.  

יש למשתנים אלה שימושים רבים, שאת חלקם נכיר בהמשך. כרגע נתמקד בכך שאם נאחסן בתוך משתנה השוואה בין שני משתנים המשתנה שיווצר יהיה משתנה לוגי שיכיל את תוצאת ההשוואה.  

`תרגיל`  
צרו משתנה שנקרא log_1 אשר יכיל ערך לוגי המשווה בין המקצועות שלומדות שתי הנבדקות שלנו באוניברסיטה ובדקו האם הם זהים.

לאחר מכן צרו משתנה שנקרא log_2 שמכיל השוואה נוספת ובוחן האם הציון של שתי הנבדקות שונה במשתנה הנחמדות(A).  
לבסוף צרו משתנה שנקרא LOG ומאחסן ערך לוגי אשר בוחן האם שני התנאים הקודמים מתקיימים.

```{r log_ex, exercise=TRUE, exercise.eval = FALSE}
Major_1 <- "Psychology"
Major_2 <- "Computer Science"
mean_A_1 <- 6
mean_A_2 <- 1

# חשבו כאן את log_1
log_1

# חשבו כאן את log_2
log_2

# ועכשיו צרו את LOG

```

```{r log_ex-check}
grade_this_code(correct = "כל הכבוד! יצרתם שתי השוואת בין סוגי משתנים שונים", incorrect = "לא נוצרו כל ההשוואות שהתבקשתם לבצע. נסו שוב")
```

```{r log_ex-solution, exercise.reveal_solution = FALSE}
Major_1 <- "Psychology"
Major_2 <- "Computer Science"
mean_A_1 <- 6
mean_A_2 <- 1

# חשבו כאן את log_1
log_1 <- Major_1 == Major_2

# חשבו כאן את log_2
log_2 <- mean_A_1 != mean_A_2

# ועכשיו צרו את LOG
LOG <- log_1 & log_2
```

## תרגיל מסכם
נעבור לתירגול קצר של מה שלמדנו היום. 
בתרגיל זה נפגוש את ציוניה של נועה בשני מדדים נוספים, המבטאים את שתי התכונות האישיותיות הנותרות.

מדדים אלו כוללים את תכונת ה"פתיחות לחוויות" המסומנת באות O ואת תכונת ה"נוירוטיות" המסומנת באות N. כל אחת מאלו נמדדה על ידי 2 שאלות, אחת עם דירוג רגיל ואחת בעלת דירוג הפוך.

במדד O נועה דיווחה "5" גם בשאלה הרגילה וגם בשאלה ההפוכה. 

`שאלה 1`  
צרו שני משתנים ("O1" ו "O2") המכילים את ערכי התשובות של נועה עבור שתי השאלות במדד O והיעזרו במשתנים אלו כדי לחשב את ממוצע הדירוגים של נועה עבור מדד O (שימו לב להפוך את ציוני השאלה ההפוכה לפני החישוב).

```{r final_ex1, exercise=TRUE, exercise.eval = FALSE}

```

```{r final_ex1-solution, exercise.reveal_solution = FALSE}

O1 <- 5
O2 <- 5

ave_O <- (O1 + 8-O2)/2
```

```{r final_ex1-check}
grade_this({if (identical(.result, (5 + 8-5)/2)) {
  pass("מעולה! הציון הממוצע של נועה בתכונת הפתיחות הוא 4.")
}
  fail("זאת לא התשובה הנכונה.. האם הפכתם את הפריט ההפוך? יכול להיות ששכתם לשים סוגריים? בדקו את הצבת הנתונים במשתנים !")
})
```

`שאלה 2`  
הציון הממוצע של נועה במשתנה הנוירוטיות (N) הוא 3.5.

משתנה זה קשור באופן החזק ביותר להסתברות לפתח הפרעות פסיכולוגיות שונות. עורכי המחקר רצו לפתח מדד שישקף את רמתו הדומיננטיות שלו מול רכיב N ביחס לרכיבי האישיות האחרים.  
החוקרים קראו למדד "N Ratio".
המדד מחושב על ידי חלוקה של הציון הממוצע בתכונה N חלקי סכום הציונים הממוצעים בכל שאר התכונות.  

השלימו את החישוב בקוד מטה:
```{r final_ex2, exercise=TRUE, exercise.eval = FALSE}
C <- 6
A <- 6
E <- 2.5
# כאן יש להוסיף את הנתונים על פתיחות ונוירוטיות

# כאן חשבו את הסכום של כל מדדי האישיות יחד
big_5_sum <-
  
# ולבסוף חשבו את החלק של נוירוטיות ברכיבי האישיות
  
```

```{r final_ex2-solution, exercise.reveal_solution = FALSE}
C <- 6
A <- 6
E <- 2.5
# כאן יש להוסיף את הנתונים על פתיחות ונוירוטיות
O <- 4
N <- 3.5
# כאן חשבו את הסכום של כל מדדי האישיות יחד
big_5_sum <- O + C + E + A

# ולבסוף חשבו את החלק של נוירוטיות ברכיבי האישיות
N_ratio <- N/big_5_sum
```

```{r final_ex2-check}
grade_this({if (identical(.result, 3.5/18.5)) {
  pass("כל הכבוד! חישבתם את הN_Ratio בצורה מדוייקת!")
}
  fail("זאת לא התשובה הנכונה.. יכול להיות ששכתם לשים סוגריים? קראו שוב את ההנחיות ןבדקו את הצבת הנתונים במשתנים. בדקו את כיוון החלוקה")
})
```

`שאלה 3`  
חוקר במחלקה מנהל מחקר על דיכאון לאחר לימודים אקדמיים. הוא מעוניין לגייס למחקר סטודנטים הלומדים פסיכולוגיה או עבודה סוציאלית לשתי קבוצות. קבוצה בעלי נוירוטיות גבוהה (עם יחס נוירוטיות מעל 0.2) ולקבוצה של בעלי נוירוטיות נמוכה (אשר להם יחס נוירוטיות של 0.2 או פחות). כתבו קוד שבודק ומדפיס האם נועה שלנו מתאימה לקבוצת הנוירוטיות הנמוכה

```{r final_ex3, exercise=TRUE, exercise.eval = FALSE}
major <- "Psychology"
# הציבו את התשובה שלכם מהתרגיל הקודם
N_ratio <-
  # כאן בצעו את ההשואה והדפיסו את התוצאה
  
```

```{r final_ex3-solution, exercise.reveal_solution = FALSE}
major <- "Psychology"
# הציבו את התשובה שלכם מהתרגיל הקודם
N_ratio <- 0.18
# כאן בצעו את ההשואה והדפיסו את התוצאה
is_low_N <- N_ratio <= 0.2 & (major == "Psychology" | major == "Social work")
is_low_N
```

```{r final_ex3-check}
grade_this({if (identical(.result, TRUE)) {
  pass("קיבלנו תשובה חיובית, לנועה יש ציון של פחות מ0.2 ולכן היא מתאימה לקבוצת הנוירוטיות הנמוכה")
}
  fail("קראו שוב את ההנחיות, עוד לא הגעתם לתשובה הנכונה")
})
```

## הגשת התרגיל
סיימת? מעולה! עכשיו הגיע הזמן להגיש את התרגיל.  
יש ללחוץ על הכפתור:  Generate  
להעתיק את הטקסט שמופיע בחלון למטה ולהגישו במודל  
בהצלחה!

```{r context="server"}
learnrhash::encoder_logic()
```

```{r encode, echo=FALSE}
learnrhash::encoder_ui()
```


