---
title: "Lesson 10: Simulations" 
author: "Copyright 2024 Psychology Department. Hebrew University of Jerusalem. All rights reserved"
output:
  learnr::tutorial:
    progressive: true
    allow_skip: false


description: >
 <div style='direction: rtl;'>
 
 </div>
       
runtime: shiny_prerendered  
editor_options: 
  markdown: 
    wrap: 72
---


```{=html}
<style>
h1, h2, h3, h4, h5, h6 {
  direction: rtl;
}
p {
  direction: rtl;
}
.text-block1 {
  direction: rtl;       /* Set text direction to right-to-left */
  text-align: right;
  background-color: #e7f3fe; /* Light grey background */
  padding: 10px;
  border-radius: 5px;
  border: 1px solid #ddd; /* Light border */
  margin: 10px 0; /* Space around the block */
}
</style>

```

```{r setup, include=FALSE}
library(learnr)
library(gradethis)
library(Rcourse)
library(ggplot2)
library(tidyverse)

knitr::opts_chunk$set(error = TRUE)
gradethis::gradethis_setup()
```

```{r prepare-df1}

```

## מבוא

עד עכשיו עכשיו למדנו על האונים השונים לניתוח של נתונים אמיתיים. ביחידה זו נלמד כישור חדש - איך ליצור נתונים על סמך הדמיה כדי לבדוק רעיונות תיאורטיים. נלמד כיצד ליצור נתונים סימולטיביים ולנתח אותם.

הרעיון יהיה זהה בכל אחת מהדוגמאות שנפגוש ביחידה זו: אנחנו נניח הנחות מסוימות על המציאות ואז נבדוק את התוצאות שהיינו מצפים לקבל בהינתן הנחות אלו. תהליך זה יאפשר לנו לערוך בימולציות של התפלגויות דגימה, במטרה להבין את מידת הרעש הצפויה לנו בנתונים המתבססים על דגימה אקראית ולערוך מבחן עוצמה למבחנים סטטיסטיים פשוטים.

במהלך היחידה נכיר את השימוש בפונקציות הבאות:


## התפלגות דגימה

### דגימה מתוך התפלגות נורמלית

סימולציה

השוואה לפתרון אנליטי

הפרת הנחות?

### הפלגויות נוספות

הטלת מטבע

התפלגות אחידה

### דגימה מתוך וקטור

סימולציה של תוצאות הטלת קוביות 

## מבחני עוצמה

מקרה שימוש במיוחד - בדיקת הסיכוי לקבל תוצאה מובהקת

### מבחן Z







### התפלגות דגימה

נדמיין מצב בו משתנה רמת הדיכאון באוכלוסייה מסויימת מתפלג נורמלית עם תוחלת 30 וס"ת 10 

```{r}
x = rnorm(30, 30,10)
mn = mean(x)
ggplot(data.frame(x), aes(x)) +
  geom_histogram(bins = 30, fill = "lightblue", color = "black")+
  geom_vline(xintercept = mn, color = "red", linetype = "dashed")

```

```{r}
mns = c()
for (i in 1:20000){
  x = rnorm(30, 30,10)
  mn = mean(x)
  mns = c(mns, mn)
}

ggplot(data.frame(mns), aes(mns)) +
  geom_histogram()

```


## הגשה
  עברו על הקובץ וודאו שהגשתם את כל התרגילים ועניתם על כל השאלות
  
  במידה וכל התשובות שלכם תקינות יש ללחוץ על הכפתור:  Generate, להעתיק את הטקסט שמופיע בחלון למטה ולהגישו במודל  
  בהצלחה!

```{r context="server"}
learnrhash::encoder_logic()
```

```{r encode, echo=FALSE}
learnrhash::encoder_ui()
```